臺灣士林地方法院刑事判決
111年度審易緝字第5號
公  訴  人  臺灣士林地方檢察署檢察官
被      告  沈昭明




上列被告因詐欺案件，經檢察官提起公訴（106年度偵字第10906
號），因被告於準備程序中就被訴事實為有罪之陳述，經告知簡
式審判程序之旨，並聽取當事人之意見後，經本院合議庭裁定由
受命法官獨任進行簡式審判程序，判決如下：
    主  文
沈昭明犯詐欺取財罪，累犯，處有期徒刑拾月。
未扣案之犯罪所得新臺幣壹佰零參萬柒仟伍佰元沒收之，於全部
或一部不能沒收或不宜執行沒收時，追徵其價額。
    事實及理由
一、程序部分
    按除被告所犯為死刑、無期徒刑、最輕本刑為3年以上有期
    徒刑之罪或高等法院管轄第一審案件者外，於第一次審判期
    日前之準備程序進行中，被告先就被訴事實為有罪之陳述時
    ，審判長得告知被告簡式審判程序之旨，並聽取當事人、代
    理人、辯護人及輔佐人之意見後，裁定進行簡式審判程序，
    刑事訴訟法第273條之1第1項定有明文。經核本案被告沈昭
    明所犯係死刑、無期徒刑、最輕本刑為3年以上有期徒刑以
    外之罪，其於準備程序中就被訴事實為有罪之陳述，經告知
    簡式審判程序之旨，並聽取公訴人、被告之意見後，本院合
    議庭爰依首揭規定，裁定由受命法官獨任進行簡式審判程序
    。是本案之證據調查，依同法第273條之2規定，不受同法第
    159條第1項、第161條之2、第161條之3、第163條之1，及第
    164條至170條所規定證據能力認定及調查方式之限制，合先
    敘明。
二、本案犯罪事實及證據，除均引用檢察官起訴書之記載（如附
    件）外，另補充證據如下：被告於本院民國111年3月28日準
    備程序及審理中所為之自白。
三、論罪科刑
　㈠核被告所為，係犯刑法第339條第1項之詐欺取財罪。
　㈡按刑法第47條第1項規定：「受徒刑之執行完畢，或一部之執
    行而赦免後，5年以內故意再犯有期徒刑以上之罪者，為累
    犯，加重本刑至二分之一。」有關累犯加重本刑部分，不生
    違反憲法一行為不二罰原則之問題。惟其不分情節，基於累
    犯者有其特別惡性及對刑罰反應力薄弱等立法理由，一律加
    重最低本刑，於不符合刑法第59條所定要件之情形下，致生
    行為人所受之刑罰超過其所應負擔罪責之個案，其人身自由
    因此遭受過苛之侵害部分，對人民受憲法第8條保障之人身
    自由所為限制，不符憲法罪刑相當原則，牴觸憲法第23條比
    例原則。於此範圍內，有關機關應自本解釋公布之日起2年
    內，依本解釋意旨修正之。於修正前，為避免發生上述罪刑
    不相當之情形，法院就該個案應依本解釋意旨，裁量是否加
    重最低本刑（司法院釋字第775號解釋意旨參照）。查被告
    前因詐欺等案件，經本院以103年度易緝字第23號判決判處
    有期徒刑4月（減為有期徒刑2月）、7月（減為有期徒刑3月
    15日）、3 月，應執行有期徒刑8月確定；又因詐欺案件，
    經臺灣屏東地方法院以104年度審易字第88號判決判處有期
    徒刑6月確定；再因詐欺案件，經臺灣新北地方法院以104年
    度審易字第241號判決判處有期徒刑6月確定；上開3案，嗣
    經臺灣屏東地方法院以104年度聲字第1694號裁定合併定應
    執行刑為有期徒刑1年5月確定，於105年6月21日易科罰金執
    行完畢等情，有臺灣高等法院被告前案紀錄表在卷可稽，被
    告於受上開有期徒刑執行完畢後5年內，故意再犯本案有期
    徒刑以上之罪，已符合累犯之構成要件，本院審酌被告構成
    累犯之前案與本案均為詐欺案件，顯見其經審判或刑罰執行
    完畢後，仍未生警惕再犯相同類型之犯罪，對刑罰之反應力
    薄弱，依司法院釋字第775號解釋意旨，衡酌罪刑相當及比
    例原則，認如加重其法定最低度刑，尚不至於使被告所受刑
    罰超過其所應負擔罪責，爰依刑法第47條第1項規定加重其
    刑。
　㈢爰審酌被告不思循正道取財，竟佯稱可以低價購入香菸後高
    價轉售，向告訴人丁靜暉詐取財物，致使告訴人受有鉅額財
    產損失，顯漠視他人財產權，所為實屬不該，衡以其犯後始
    終坦承犯行，非無悔意，然迄未與告訴人達成和解，賠償告
    訴人所受損害之犯後態度，另其素行非佳，有前引被告前案
    紀錄表在卷可憑，暨考量其犯罪之動機、目的、手段、所獲
    利益，及被告自陳國中畢業之教育智識程度、入監前從事木
    工工作、月薪約新臺幣（下同）2萬多元、單身、無家人待
    其扶養之家庭生活經濟狀況（見本院111年度審易緝字5號卷
    111年3月28日審判筆錄第5頁）等一切情狀，量處如主文所
    示之刑。
四、沒收部分
　　按犯罪所得，屬於犯罪行為人者，沒收之；於全部或一部不
    能沒收或不宜執行沒收時，追徵其價額，刑法第38條之1第1
    項前段、第3項分別定有明文。經查，被告本案詐欺取財犯
    行，所詐得之現金103萬7,500元，屬其犯罪所得，既未扣案
    且未實際發還被害人，亦查無過苛調節之情形，爰依刑法第
    38條之1第1項前段、第3項之規定宣告沒收之，且於全部或
    一部不能沒收或不宜執行沒收時，追徵其價額。
據上論斷，應依刑事訴訟法第273條之1第1項、第299條第1項前
段、第310條之2、第454條第2項，刑法第339條第1項、刑法第47
條第1項、第38條之1第1項前段、第3項，刑法施行法第1條之1第
1項，判決如主文。　
本案經檢察官廖彥鈞提起公訴，由檢察官江玟萱到庭執行職務。
中　　華　　民　　國　　111 　年　　4 　　月　　25　　日
                  刑事第九庭法  官  陳秀慧
以上正本證明與原本無異。
如不服本判決應於收受送達後20日內，向本院提出上訴書狀，並
應敘述具體理由。其未敘述上訴理由者，應於上訴期間屆滿後20
日內向本院補提理由書（均須按他造當事人之人數附繕本）「切
勿逕送上級法院」。若因疫情而遲誤不變期間，得向法院聲請回
復原狀。
                            書記官  陳建宏
中　　華　　民　　國　　111 　年　　4 　　月　　25　　日
附錄本案論罪科刑法條全文：　
中華民國刑法第339條
意圖為自己或第三人不法之所有，以詐術使人將本人或第三人之
物交付者，處5年以下有期徒刑、拘役或科或併科50萬元以下罰
金。
以前項方法得財產上不法之利益或使第三人得之者，亦同。
前二項之未遂犯罰之。
附件：
臺灣士林地方法院檢察署檢察官起訴書
                                    106年度偵字第10906號
    被　　　告　沈昭明　男　56歲（民國00年0月00日生）
                        住屏東縣○○鄉○○路○○巷00號
                        居新北市○○區○○街00巷0○0號4
                          樓
                        國民身分證統一編號：Z000000000號
上列被告因詐欺案件，已經偵查終結，認應提起公訴，茲將犯罪
事實及證據並所犯法條分敘如下：
        犯罪事實
一、沈昭明有多次詐欺、竊盜及偽造文書等前科，並於民國104
    年間因詐欺案件，經臺灣新北地方法院以104年度審易字第2
    41號判決判處有期徒刑6月確定，於104年6月30日易科罰金
    執行完畢。詎其仍不知悔改，因積欠他人大量金錢，為償還
    債務，竟意圖為自己不法之所有，基於詐欺取財之犯意，先
    假意與丁靜暉約定由丁靜暉提供貨款，沈昭明向上游廠商購
    買香菸後，再以高於進貨價之價格賣出賺取差價，丁靜暉允
    諾後，沈昭明遂於106年5月1日下午2時23分許，在新北市三
    重區傳送簡訊予丁靜暉佯稱：明天會有20至25箱的香菸要拿
    ，需要比較大一筆錢，可以賺多一點云云，丁靜暉遂於翌（
    2）日租用貨車1輛前往臺北市萬華區之捷運龍山寺站接載沈
    昭明，2人驅車前往臺北市○○區○○○路00號之家樂福天母店。
    嗣2人於同日下午1時20分許抵達該址後，沈昭明再向丁靜暉
    訛稱：伊要拿貨款去找供應商取貨云云，致丁靜暉陷於錯誤
    ，在貨車上交付貨款新臺幣（下同）103萬7,500元現金予沈
    昭明，沈昭明取得貨款後旋即下車逃逸。丁靜暉在貨車上等
    候約15分鐘後，於同日下午1時35分許，接獲沈昭明傳送簡
    訊稱「出事了，快先離開現場」等內容，經丁靜暉去電詢問
    沈昭明，沈昭明則答稱遭上游廠商欺騙云云，嗣後丁靜暉再
    撥打即發覺沈昭明業已關機，始悉受騙。
二、案經丁靜暉訴由臺北市政府警察局士林分局報告偵辦。證據
    並所犯法條
一、證據清單及待證事實：
編號 證據名稱 待證事實  ㈠ 被告沈昭明於偵查中之供述 1.坦承因積欠他人債務，需款孔急，遂向告訴人丁靜暉詐稱欲進行香菸交易。經告訴人於案發當日將被告載至家樂福天母店，告訴人並在車上交付現金約103萬元予被告，然被告取得現金後向告訴人佯稱要去找供應商云云，旋即下車逃離現場，並未實際進行香菸交易之事實。 2.被告向告訴人取款時即有詐欺告訴人之意思；其嗣後傳送簡訊予告訴人稱「出事了」云云，亦係故意欺騙告訴人之事實。 3.被告取得之贓款均用以償還自身債務之事實。  ㈡ 證人即告訴人丁靜暉於警詢及偵查中之指訴 1.被告於上揭時、地，以進行香菸交易為由，請告訴人承租貨車前往龍山寺接載被告；後2人驅車前往家樂福天母店，被告向告訴人佯稱欲將貨款交予香菸上游廠商取貨云云，告訴人信以為真，遂交付現金103萬7,500元予被告之事實。 2.被告取得上開款項後旋即下車，告訴人則在車上等候；惟嗣後告訴人竟接獲被告傳訊稱「出事了，快先離開現場」云云。經告訴人去電被告詢問，被告答以上游廠商出假貨云云，然告訴人其後再嘗試聯絡被告，被告卻已關機之事實。  ㈢ 告訴人提供之訊息紀錄擷圖1份 1.被告於106年5月1日向告訴人訛稱：明天會有20至25箱的香菸要拿，請告訴人去租車云云，而向告訴人行使詐術之事實。 2.被告於106年5月2日下午1時35分許，傳訊息予告訴人稱：「出事了，快先離開現場」云云之事實。  ㈣ 告訴人交付現金予被告之照片3張 告訴人在家樂福天母店交付現金予被告之事實。  ㈤ 被告持用之0000000000手機門號之雙向通聯紀錄 1.被告於106年5月1日下午2時23分許，在新北市三重區傳送簡訊至告訴人持用之0000000000手機門號之事實。 2.被告於106年5月2日下午1時35分許，在臺北市士林區傳送簡訊至告訴人持用之0000000000手機門號之事實。 3.被告持用門號於106年5月2日之基地臺位置，先於中午12時56分許，顯示在臺北市萬華區西園路1段一帶；後又於下午1時35分許，顯示在臺北市士林區中山北路5段一帶，均與告訴人與被告於本案所稱之行跡相符之事實。 
二、核被告所為，係犯刑法第339條第1項之詐欺取財罪嫌。被告
    曾受有期徒刑執行完畢，有本署刑案資料查註紀錄表1份附
    卷可參，其於執行完畢5年內故意再犯本案有期徒刑以上之
    罪，為累犯，請依刑法第47條規定加重其刑。被告因犯本案
    詐欺犯行所得103萬7,500元，均未據扣案或實際發還被害人
    ，請依修正後刑法第38條之1第1項前段規定宣告沒收。
三、依刑事訴訟法第251條第1項提起公訴。
    此　致
臺灣士林地方法院
中　　華　　民　　國　 106　　年　　8 　　月　　17　　日
                              檢　察　官  廖    彥    鈞
本件正本證明與原本無異
中　　華　　民　　國　 106　　年　  8  　 月　  29　　日
                              書  記  官　李    柏    鋼

附錄本案所犯法條全文
中華民國刑法第339條
（普通詐欺罪）
意圖為自己或第三人不法之所有，以詐術使人將本人或第三人之
物交付者，處 5 年以下有期徒刑、拘役或科或併科 50 萬元以
下罰金。
以前項方法得財產上不法之利益或使第三人得之者，亦同。
前二項之未遂犯罰之。